【裁判字號】    98,台上,6652
【裁判日期】    981112
【裁判案由】    公共危險等罪
【裁判全文】
最高法院刑事判決            九十八年度台上字第六六五二號
上  訴  人  台灣高等法院檢察署檢察官
被      告  甲  ○
上列上訴人因被告公共危險等罪案件，不服台灣高等法院中華民
國九十六年六月二十九日第二審判決（九十六年度交上訴字第九
九號，起訴案號：台灣板橋地方法院檢察署九十五年度調偵字第
八六號），提起上訴，本院判決如下：
    主  文
上訴駁回。
    理  由
按刑事訴訟法第三百七十七條規定，上訴於第三審法院，非以判
決違背法令為理由，不得為之。是提起第三審上訴，應以原判決
違背法令為理由，係屬法定要件。如果上訴理由書狀並未依據卷
內訴訟資料，具體指摘原判決不適用何種法則或如何適用不當，
或所指摘原判決違法情事，顯與法律規定得為第三審上訴理由之
違法情形，不相適合時，均應認其上訴為違背法律上之程式，予
以駁回。本件檢察官上訴意旨略稱：(一)、被告甲○於警詢及偵查
初訊時均供稱：當時前方車輛很多，其確係停車起步，且從右照
後鏡目睹，機車碰撞時，駕駛人向左側倒地，距營業大貨車右後
方約二公尺等語。顯見被告當時有因車流量多而走走停停之停車
起步情形，並已目睹碰撞前、碰撞時及碰撞後之狀況，此為被告
之親身經驗事實，自不得以他人之臆測推翻之。況車流量大時，
進行緩慢，本有停車起步之走走停停之可能，原判決採其他證人
之臆測證詞，而捨棄被告自身經驗之供述，認被告無停車起步之
可能，其採證顯違經驗法則。(二)、吳美玲雖證稱：「會停下來的
只有要到我們店內買東西的人，其他都是依序慢慢的走，我確定
的原因是因為每天的慣性都是這樣」，及詹曉蕙亦證稱：「油罐
車並無右偏行駛停車再開……有聽到機車擦撞聲，之後看見女騎
士倒地滑到油罐車底下，肇事前看見被害人機車在油罐車右後方
與油罐車右後車輛間隔一、二公尺……」。惟吳美玲所謂「依序
慢慢的走」之內容，究係每一輛車在任一路段均是「輕踏油門緩
緩行駛」、「不踏油門亦不踏煞車放們（任）車子往前慢慢前進
」或「煞車暫停後，嗣前方行駛時再輕踏油門前進」，並不明確
，原審據以認定被告完全無停車起步緩行之行為，即有採證與吳
美玲證詞矛盾之不當；再依詹曉蕙之證詞，其似於車禍發生後始
注意現場狀況，是其究係何時開始注意被告所駕駛之車輛，即非
明確，所述亦難為有利於被告之證據，原審不察，以詹曉蕙嗣後
所見推論肇事前之車行狀態，同有違法之嫌。(三)、台灣省台北縣
區車輛行車事故鑑定委員會鑑定意見書「伍、肇事分析」之二記
明：「……故沿浮洲橋下平面道路往樹新路方向行駛之車輛，行
經此肇事地點時，均有偏右行駛之情形」，核與林清誠所稱：「
碰撞前我見（有）看見油罐車ＧＰ─九八○號有先往右偏行駛之
動作，此時普重機車ＬＬＷ─八一三號發生不穩的情形（車身左
右搖晃）……此時我看到死者的頭部先碰到油罐車右後輪之後，
死者的頭部又卡進右後輪二輪之中間，因而肇事等」，則就鑑定
報告之專業意見與林清誠之證述，均較能呈現事實發生之狀態，
原判決未予採認，即謂被告無偏右行駛，自有理由不備之違法。
(四)、被告所駕油罐車右後輪第一、二輪之間距僅三十二公分，被
害人頭部戴有安全帽，油罐車若係行駛中，被害人倒向其右後輪
之第一、二輪，依物理作用應反彈出來，而非卡在兩輪之間。原
判決既認被害人頭部滑入被告所駕駛油罐車右後輪之第一、二輪
胎間，則被告所駕駛之車輛於事故發生時應屬停止狀態，此較符
合經驗法則及統計學原理，且符合被告所稱機車碰撞時，其在暫
停狀態之供述。原審忽略此法則，其判決顯有違法之瑕庛。又台
灣省台北縣區車輛行車事故鑑定委員會鑑定書及台灣省車輛行車
事故覆議鑑定委員會鑑定意見雖認被告駕車無肇事原因，惟其等
均未就被告有無疏未注意兩車併行距離即右偏行駛，是否明知由
後視鏡所見與實際路況有若干差距及當時被告駕車究屬停停走走
或緩緩行進等事實為判斷，是其鑑定結果並不明確，自難採為有
利被告之證據云云。
惟查原判決以公訴意旨略稱：被告甲○為新晟通運公司駕駛員，
係從事駕駛業務之人，於民國九十四年十一月十六日七時許，駕
駛ＧＰ─九八○號油罐車，由台北縣板橋市○○路○段往樹新路
方向行駛，途經同段三十六巷五之十三號前，應注意兩車併行之
間隔，並隨時採取必要之安全措施，且依當時情形並無不能注意
之情事，竟疏於注意，向右偏駛時，適有同方向由陳佳伶所騎乘
ＬＬＷ─八一三號輕型機車，於上開油罐車右後輪右方，因該油
罐車偏右行駛，致其機車無法保持平衡，車身搖擺不定而煞車，
復有同方向由林清誠所騎乘之ＧＣＭ─一○三號重型機車駛於陳
佳伶後方，亦未注意車前狀況，並與前車保持適當距離，致其機
車車頭左側撞擊陳佳伶騎乘之機車後車尾，使陳佳伶人車倒地。
被告見林清誠與陳佳伶所駕駛之機車發生碰撞，向左倒於其所駕
駛之油罐車右後輪，應立即停駛，竟疏於注意，仍繼續行駛，致
陳佳伶頭部碰撞油罐車右後輪旋遭輾壓，因頭顱骨粉碎性骨折、
腦髓溢出損傷引起中樞神經休克當場死亡。被告肇事後，即逕行
駕駛油罐車逃逸。因認被告涉犯刑法第二百七十六條第二項業務
過失致人於死及刑法第一百八十四條之四肇事逃逸罪嫌云云。但
經審理結果，以公訴人所舉之證據資料，經查並無任何適合於被
告犯罪事實認定之證據，被告被訴業務過失致人於死及肇事逃逸
，尚屬不能證明。因而撤銷第一審關於業務過失致人於死部分之
判決，改判諭知被告無罪，並維持第一審關於肇事逃逸部分諭知
被告無罪之判決，駁回檢察官此部分在第二審之上訴，已詳敘其
無從為被告有罪確信之理由。經核所為論斷，均與卷內資料相符
，從形式上觀察，並無違背法令之情形。且查：認定犯罪事實所
憑之證據，雖不以直接證據為限，間接證據亦包括在內；然而無
論直接或間接證據，其為訴訟上之證明，須於通常一般之人均不
致有所懷疑，而得確信其為真實之程度者，始得據為有罪之認定
，倘其證明尚未達到此一程度，而有合理性之懷疑存在時，事實
審法院復已就其心證上理由予以闡述，敘明如何無從為有罪之確
信，因而為無罪之判決，尚不得任意指為違法。原判決以現場肇
事路段寬度為四‧四公尺（肇事前之道路寬度為四‧八公尺），
上訴人駕駛之油罐車寬度為二‧三五公尺，被害人騎乘之機車為
林清誠駕駛之機車自後追撞而人車倒地，其頭部為油罐車右後第
二輪輾壓位置距道路右邊紅線約一‧二公尺，則油罐車距浮洲橋
橋墩間之左側道路空間約僅為○‧八五公尺；並參酌目擊肇事經
過之詹曉蕙在原審之證言，台灣省台北縣區車輛行車事故鑑定委
員會及台灣省車輛行車事故覆議鑑定委員會鑑定意見，暨其餘卷
內資料，據以判斷被告駕駛油罐車行經肇事路段時，並無偏右行
駛而未注意應與被害人騎乘之機車併行間隔之疏失。復說明其依
據吳美玲之證詞、肇事路段當時交通流量、現場機車刮地痕及被
害人倒地位置等證據，本於調查所得心證，分別定其取捨，而憑
以判斷被告所稱行經肇事路段走走停停，係指緩慢行駛前進，並
非林清誠所稱熄火暫停再啟動；暨被告駛離肇事地點後，雖曾自
右後照鏡發現其油罐車右後方有機車追撞事故，因不知被害人倒
地後向前滑行至油罐車右後第一外輪旁側，再經右後第二外輪輾
壓，遂覺與己無關而繼續行駛，並無肇事逃逸之犯意，林清誠所
為證述，尚無足憑採等之理由。此係事實審法院踐行證據調查程
序後，依憑卷證資料所為判斷之適法職權行使，難謂有判決不備
理由，或應於審判期日調查之證據而未予調查之情形。茲上訴意
旨對原審之論斷，究有何違背經驗法則或論理法則等違法情形，
並未依據卷內資料為具體之指摘，徒以被告自承駛經肇事路段有
走走停停，吳美玲、詹曉蕙之證言及上開鑑定意見等俱不得作為
有利被告之判斷云云，據以指摘原判決違法，係以片面主觀之意
見，對原審已於判決中詳加論斷之事項，再漫為爭執，自非適法
之第三審上訴理由。檢察官其餘上訴意旨所指，核屬單純之事實
爭執，既非可憑以據為被告有業務過失致人於死或肇事逃逸之判
斷基礎，自不得作為上訴第三審之適法理由。其上訴違背法律上
之程式，應予駁回。
據上論結，應依刑事訴訟法第三百九十五條前段，判決如主文。
中    華    民    國  九十八  年   十一   月   十二   日
                      最高法院刑事第六庭
                          審判長法官  謝  俊  雄
                                法官  陳  世  雄
                                法官  魏  新  和
                                法官  吳  信  銘
                                法官  徐  文  亮
      本件正本證明與原本無異
                                      書  記  官
中    華    民    國  九十八  年   十一   月   十七   日
                                                      Ｅ


司法院資訊處製作；財團法人民間司法改革基金會備份。
